臺灣高等法院花蓮分院民事裁定  
111年度抗字第38號
抗  告  人  鍾兆鍵  
相  對  人  劉字敏  
上列抗告人因與相對人間聲明異議事件，對於中華民國111年7月
6日臺灣臺東地方法院110年度執事聲字第4號裁定提起抗告，本
院裁定如下：
    主  文
抗告駁回。
抗告訴訟費用由抗告人負擔。
    理  由
一、原裁定意旨略以：抗告人就原法院109年度重訴字第16號判
    決（以下稱本案判決）之訴訟費用聲請強制執行，固提出本
    案判決及其確定證明書、確定本案判決訴訟費用額之裁定（
    即原法院110年度司聲字第31號裁定，以下稱確定訴訟費用
    額裁定），惟抗告人提出上揭確定訴訟費用額裁定，並未檢
    附該裁定之確定證明書，訴訟費用額仍有爭執可能並未特定
    ，抗告人自不得於該執行名義確定前逕聲請強制執行，且此
    部分經司法事務官駁回後不得再為補正。故原法院司法事務
    官據此駁回抗告人強制執行之聲請，核無違誤，抗告人聲明
    異議指摘司法事務官違法，求予廢棄，為無理由等語。
二、抗告意旨略以：伊聲請本件強制執行時已檢附本案判決及其
    確定證明書、確定訴訟費用額裁定、起訴裁判費預繳之收據
    等件，由本案判決主文可知相對人應負擔全額之訴訟費用，
    本件執行債權額數字已臻明確，原法院竟以伊未提出確定訴
    訟費用額裁定之確定證明書為由，駁回伊異議，顯非適法，
    爰聲明不服，提起本件抗告等語。
三、按強制執行，依左列執行名義為之：一、確定之終局判決。
    二、假扣押、假處分、假執行之裁判及其他依民事訴訟法得
    為強制執行之裁判。三、依民事訴訟法成立之和解或調解。
    四、依公證法規定得為強制執行之公證書。五、抵押權人或
    質權人，為拍賣抵押物或質物之聲請，經法院為許可強制執
    行之裁定者。六、其他依法律之規定，得為強制執行名義者
    ；債權人聲請強制執行，應依左列規定，提出證明文件：一
    、依第四條第一項第一款聲請者，應提出判決正本並判決確
    定證明書或各審級之判決正本。二、依第四條第一項第二款
    聲請者，應提出裁判正本。三、依第四條第一項第三款聲請
    者，應提出筆錄正本。四、依第四條第一項第四款聲請者，
    應提出公證書。五、依第四條第一項第五款聲請者，應提出
    債權及抵押權或質權之證明文件及裁定正本。六、依第四條
    第一項第六款聲請者，應提出得為強制執行名義之證明文件
    ，強制執行法第4條第1項、第6條第1項分別定有明文 ；又
    法院未於訴訟費用之裁判確定其費用額者，第一審受訴法院
    於該裁判有執行力後，應依聲請以裁定確定之，民事訴訟法
    第91條第1項亦有明文。又強制執行應依執行名義為之，而
    執行法院對於執行名義是否有效成立，自應加以審查（最高
    法院81年度台抗字第114號民事裁判參照）。
四、經查：
　㈠本件抗告人聲請強制執行者，係本案判決之訴訟費用，就相
    對人所應負擔之本案判決訴訟費用裁定，依前揭說明，應由
    第一審受訴法院依聲請以裁定確定之。而抗告人所提確定訴
    訟費用額裁定，經核屬強制執行法第4條第1項第2款之執行
    名義，抗告人僅提出該裁定為憑，原法院司法事務官自應調
    查該執行名義是否有效成立，故命抗告人補正確定證明書，
    惟抗告人並未依限補正等情，業據本院依職權調取原法院11
    0年度司執字第11494號執行卷查核無訛，是上揭原法院110
    年度司聲字第31號民事裁定是否已有效成立，即屬未明，原
    法院司法事務官據此裁定駁回強制執行，於法即無違誤。
  ㈡再者，依民事訴訟法第77條之13至77條之25之規定，當事人
    於訴訟中應支出之費用，不以「裁判費用」為限，「訴訟文
    書之影印費、攝影費、抄錄費、翻譯費，證人、鑑定人之日
    費、旅費及其他進行訴訟之必要費用」、「運送費、登載公
    報新聞紙費及法院核定之鑑定人報酬」、「當事人、法定代
    理人或其他依法令代當事人為訴訟行為之人，經法院命其於
    期日到場或依當事人訊問程序陳述者，其到場之費用」、「
    法院或審判長依法律規定，為當事人選任律師為特別代理人
    或訴訟代理人者，其律師之酬金」等費用，亦均屬之（最高
    法院101年度台抗字第324號民事裁判參照）。是以，同法第
    91條規定，法院未於訴訟費用之裁判確定其費用額者，第一
    審受訴法院於該裁判有執行力後，應依聲請以裁定確定之。
    聲請確定訴訟費用額者，應提出費用計算書、交付他造之計
    算書繕本或影本及釋明費用額之證書。依第一項確定之訴訟
    費用額，應於裁定送達之翌日起，加給按法定利率計算之利
    息，以茲明確。從而，抗告人徒以伊聲請本件強制執行時已
    檢附本案判決及其確定證明書、確定訴訟費用額裁定、起訴
    裁判費預繳之收據等件，即謂由本案判決主文可知相對人應
    負擔全額之訴訟費用，本件執行債權額數字已臻明確等語，
    顯未辨明裁判費與訴訟費用之不同。從而，原裁定駁回抗告
    人之異議，理由雖略有不同，惟結論仍無二致，仍應予維持
    。抗告意旨指摘原裁定不當，聲明廢棄，為無理由，應予駁
    回。
據上論結，本件抗告為無理由，爰裁定如主文。
中　　華　　民　　國　　111 　年　　10　　月　　31　　日
                  民事庭審判長法　官  張宏節
                              法　官  林碧玲
                              法　官  林恒祺 
以上正本係照原本作成。
本件不得再抗告。　
中　　華　　民　　國　　111 　年　　10　　月　　31　　日
　　　　　　　　　　　　　    書記官  蔣若芸